【裁判字號】    89,上易,181
【裁判日期】    890809
【裁判案由】    損害賠償
【裁判全文】
臺灣高等法院民事判決  八十九年度上易字第一八一號
      上  訴  人  乙○○
      被上訴人    甲○○
右當事人間請求損害賠償事件，上訴人對於中華民國八十九年二月二十一日臺灣桃園
地方法院八十八年度訴字第一二五○號第一審判決提起上訴，本院判決如左：
    主    文
原判決關於命上訴人給付金額超過新台幣壹拾肆萬玖仟元本息部分及該部分訴訟費用
之裁判均廢棄。
右開廢棄部分，被上訴人在第一審之訴駁回。
其餘上訴駁回。
第一、二審訴訟費用由被上訴人負擔三分之一，餘由上訴人負擔。
    事    實
甲、上訴人方面：
壹、聲明：求為判決：
一、原判決不利於上訴人部分廢棄。
二、右廢棄部分，被上訴人在第一審之訴駁回。
貳、陳述：除與原判決記載相同部分，茲引用外，並補稱：
一、上訴人雖係酒後駕車，但上訴人早已完成左轉彎，並行走於自己之車道內，被上
    訴人係自上訴人之左後側擦撞車尾，顯然係行經交岔路口未減速慢行，況其係無
    照駕駛，復未戴安全帽，而致頭部受傷，其受傷與上訴人之飲酒及左轉幹道無直
    接因果關係。
二、縱認上訴人有過失，亦屬輕微，本件被上訴人之過失程度顯然較重，原審認上訴
    人應負十分之七之責任，不無誤會。
三、被上訴人之頭部雖有受傷，但傷勢不嚴重，僅住院數日即出院，其主張因傷請假
    二個月無法工作，並非事實，原審認其精神慰藉金為二十五萬元顯然過高。
參、證據：除援用原審立証方法外，並補提出相片一紙為証。
乙、被上訴人方面：
壹、聲明：求為判決：駁回上訴。
貳、陳述：與原判決記載相同，茲予引用。
參、證據：除援用原審立証方法外，並補提出各類所得扣繳憑單三紙為証。
丙、本院依職權向長庚紀念醫院查詢被上訴人出院時之健康狀況及工作能力，並向財
    政部台灣省桃園縣稅捐稽徵處調取兩造之財產總歸戶資料。
    理    由
一、本件被上訴人起訴主張：上訴人於民國（下同）八十七年三月二十一日晚上九時
    二十分許，酒後駕駛車號ＬＲ─三０三七號自用小客車，自桃園縣八德市○○路
    六八五巷口駛出，欲左轉建國路往八德市水湳方向行駛時，未注意應暫停讓幹線
    道車先行，並超速行駛，致駕駛車號ＩＣＡ─四五０號重型機車沿建國路幹道由
    八德大湳往八德市公所方向行駛之被上訴人，見狀不及煞車而撞及上訴人所駕駛
    汽車之左後方倒地，受有頭部硬膜上血腫之傷害，上訴人所涉及過失傷害刑責部
    分，業經法院判處有期徒刑二月確定在案，爰依侵權行為之法律關係，求為命上
    訴人給付機車修理費、工作損失及精神慰藉金共計新台幣（下同）五十六萬二千
    六百五十元及法定遲延利息之判決等語。
    上訴人則以：伊雖係酒後駕車，但早已完成左轉彎，並行走於自己之車道內，被
    上訴人車速過快，煞車不及，自伊車左後側擦撞車尾，且係無照駕駛，復未戴安
    全帽，而致頭部受傷，其受傷與上訴人之飲酒及左轉幹道並無直接因果關係，不
    應令其負過失責任及被上訴人之傷勢不嚴重，其請求精神慰藉金過高等語，資為
    抗辯。
二、被上訴人主張兩造於前揭時地發生車禍，因而致被上訴人頭部受傷之事實，業據
    其提出診斷証明書、工作証明書各一紙、各類所得扣繳憑單三紙及估價單一紙為
    証，且為上訴人所不爭執，而上訴人因此所涉及之刑責部分，亦據台灣桃園地方
    法院依據過失傷害罪名，判處有期徒刑二月，並經本院駁回上訴確定在案，並經
    原審法院調閱八十八年度交易字第二二０號及本院八十八年度交上易字第三０二
    號過失傷害刑事案件全卷宗查明，有刑事判決在卷可証，自堪信為真實。上訴人
    雖辯稱被上訴人無照駕車，且未戴安全帽，復未減速慢行而致自後追撞伊車尾部
    ，其受傷與上訴人之行為無因果關係，及其請求賠償金額不實、精神慰藉金過高
    等語，經查：
(一)按汽車駕駛人飲酒後其吐氣所含酒精成份超過每公升０．二五毫克以上者，不得
    駕車；車輛行至無號誌之交岔路口，支線道應暫停讓幹道車先行；又車輛行經無
    號誌之交岔路口時，應減速慢行，作隨時停車準備，道路交通安全規則第一百十
    四條第二款、第一百零二條第一項第二款、第九十三條第一項第四款定有明文。
    本件上訴人於案發後經警酒精測試結果，其酒精吐氣含量達每公升０．三八毫克
    ，有酒精測定值可稽，上訴人行經建國路六八五巷巷道，就建國路而言係屬支線
    道，亦有現場照片及警繪道路交通事故調查表可稽（以上資料均附於台灣桃園地
    方法院檢察署八十八年度偵字第五六四０號偵查卷），上訴人酒後駕車，顯已違
    反道路交通安全規則第一百十四條第二款之規定，復自巷道轉彎出來，未減速讓
    幹道車先行，致被上訴人煞車不及而自後撞及其車尾部而受傷，自屬有過失，其
    過失與被上訴人之頭部受傷，具有相當因果關係甚明，此部分上訴人之辯解，顯
    不足取。至被上訴人本身因無照駕駛，行至無號誌路口未減速慢行，作隨時停車
    之準備，致煞車不及，自後撞及上訴人之左側車尾，且因未戴安全帽，而致頭部
    受有傷害，亦屬與有過失，復經台灣省政府桃園縣區車輛行車事故鑑定委員會鑑
    明，原審雖認上訴人應負十分之七之過失責任，惟本院認『酒後駕車』及『無駕
    駛執照』，二種情形均屬嚴重之違規行為，而行經巷道交岔路口，本應減速慢行
    ，兩造均在不應駕駛車輛之情形下違規駕車，復均未減速，致生煞車不及之碰撞
    事件，顯然同有過失，故應各負十分之五之過失責任，始稱公允。
(二)按因故意或過失不法侵害他人之權利者，應負損害賠償之責；又不法侵害他人之
    身體或健康者，對於被害人因此喪失或減少勞動能力或增加生活上之需要時，應
    負損害賠償之責；又不法侵害他人之身體、健康、名譽或自由者，被害人雖非財
    產上之損害，亦得請求賠償相當之金額，民法第一百八十四條第一項前段、第一
    百九十三條第一項、第一百九十五條第一項分別定有明文。至其請求之金額，茲
    分別陳述如左：
１、機車修理費用：
    按因犯罪而受損害之人，於刑事訴訟程序固得附帶提起民事訴訟，對於被告請求
    回復其損害，但其請求回復之損害，以被訴犯罪事實所生之損害為限，否則縱令
    得依其他事由，提起民事訴訟，亦不得於刑事訴訟程序附帶為此請求（參照最高
    法院六十年台上字第六三三號、六十六年台上字第一０九四號判例意旨），經查
    毀損罪係屬故意犯而非過失犯，且係告訴乃論之罪，被上訴人於刑事部分並未就
    毀損機車部分提出告訴，上訴人所涉及之刑責部分僅為過失傷害罪，亦經刑事法
    院認定明確，已如前述，從而，被上訴人就機車遭毀損部分請求賠償機車受損之
    修理費用一萬四千六百五十元部分，即非上開有罪判決所認定之犯罪事實，殊非
    屬被訴犯罪事實所生之損害，則依前開說明，此部分被上訴人以附帶民事訴訟程
    序起訴請求，於法尚有未合，自屬不應准許。
２、工作損失部分：
    被上訴人主張因頭部受傷期間，請假二月，無法工作，其月薪二萬四千元，已據
    其提出証明書一紙在卷（見附民卷第六頁），而被上訴人經開顱手術取出血塊後
    ，出院時意識清醒，四肢可自由活動，預估經三至六個月之休養後可恢復工作能
    力一節，亦經本院依職權向長庚紀念醫院查明，有該院八十九年五月二十五日
    長庚院法字第０二二八號函在卷足資佐証（見本院卷第二十九頁），是其被上訴
    人於手術後確須經過休養始能恢復工作能力，是其主張因頭部受傷，請假二月請
    求上訴人賠償其工作損失四萬八千元，於法並無不合，應予准許。
３、精神慰藉金部分：
    被上訴人因本件車禍受有前開之傷害（頭部硬膜上血腫），受有極大之痛苦，及
    生活上之不便，本院審酌被上訴人現在餐廳工作，無不動產，略有存款，上訴人
    現無工作，有不動產及汽車（參見桃園縣稅捐稽徵處所檢送之財產查詢清單─本
    院卷第二十四頁至二十六頁），及被上訴人為五專肄業，現年僅二十四歲，上訴
    人所受教育程度不高，現年五十二歲，且手部有殘障，兩造之身分、地位及經濟
    能力有別，被上訴人受傷後復原之情形尚稱良好，其並未舉証受傷後經醫療有何
    併發症或後遺症等一切情形，本院認其請求慰藉金以二十五萬元為適當，逾此部
    分之請求，不應准許。
４、綜上所述，被上訴人所受損害之金額，合計為二十九萬八千元。惟查本件車禍之
    發生，被上訴人亦與有過失，故上訴人抗辯應有過失相抵之適用，即屬可取，本
    院審酌兩造之過失程度，認應各負十分之五之責任，已如前述，依過失相抵法則
    ，應減輕上訴人之賠償金額二分之一，即被上訴人所得請求之金額為十四萬九千
    元（計算方式：298000*1/0000000）及自刑事附帶民事起訴狀繕本送達上訴人翌
    日即八十八年八月二十七日（見原審卷第十一頁）起至清償日止，按年息百分之
    五計算之利息，應予准許，逾此部分之請求，不應准許。
三、從而，本件被上訴人請求上訴人給付損害賠償十四萬九千元及自八十八年八月二
    十七日起至清償日止按年息百分之五計算之利息，應予准許，超過部分，不應准
    許，原審就前開應予准許部分所為上訴人敗訴之判決，並無不合，上訴論旨指摘
    原判決此部分不當，求予廢棄改判，為無理由，至不應准許部分，原審所為上訴
    人敗訴之判決，尚有未洽，上訴論旨指摘此部分不當，求予廢棄改判，為有理由
    。
四、至兩造其餘攻擊或防禦方法，及未經援用之証據，經本院斟酌後，認為均不足以
    影響本判決之結果，自無庸逐一詳予論駁，附此敘明。
據上論結，本件上訴為一部有理由，一部無理由，依民事訴訟法第四百四十九條第一
項、第四百五十條第一項、第七十九條但書，判決如主文。
中      華      民      國    八十九    年      八      月      九      日
                                臺灣高等法院民事第四庭
                                    審判長法  官  楊  豐  卿
                                          法  官  林  金  吾
                                          法  官  張      蘭
右正本係照原本作成。
不得上訴。
中      華      民      國    八十九    年      八      月     十一     日
                                          書記官  應  瑞  霞


司法院資訊處製作；財團法人民間司法改革基金會備份。
